【裁判字號】    97,上易,1071
【裁判日期】    980311
【裁判案由】    竊盜
【裁判全文】
臺灣高等法院高雄分院刑事判決        97年度上易字第1071號
上  訴  人
即  被  告  甲○○
                  （現另案於臺灣屏東監獄執行中）
上列上訴人因被告竊盜案件，不服臺灣屏東地方法院97年度易字
第714 號中華民國97年11月3 日第一審判決（起訴案號：臺灣屏
東地方法院檢察署97年度偵字第3415號），提起上訴，本院判決
如下：
     主  文
上訴駁回。
     事  實
一、甲○○意圖為自己不法之所有，基於竊盜之意思：(一)於民國
    （下同）97年3 月25日12時30分許，騎乘車號ZYY-809 號機
    車至屏東市○○路414 之1 號乙○○經營之「鴻旺汽車保養
    廠」，進入該保養廠內供奉神像之處，徒手竊取神像上懸掛
    之金牌4 面，得手後隨即騎車逃逸。(二)於同年4 月9 日12時
    15分許，再騎乘上開機車至「鴻旺汽車保養廠」，以相同方
    式竊取神像上懸掛之金牌1 面，得手後隨即騎車逃逸，惟遭
    乙○○記下車號而報警處理，嗣為警循線查獲。
二、案經屏東縣警察局屏東分局報告臺灣屏東地方法院檢察署檢
    察官偵查起訴。
     理  由
壹、證據能力部分：
一、被告以外之人於審判外之陳述雖不符刑事訴訟法第159 條之
    1 至之4 等4 條之規定，而經當事人於審判程序同意作為證
    據，法院審酌該言詞陳述或書面陳述作成時之情況，認為適
    當者，亦得為證據，刑事訴訟法第159 條之5 第1 項定有明
    文。立法意旨在於傳聞證據未經當事人之反對詰問予以核實
    ，原則上先予排除。惟若當事人已放棄反對詰問權，於審判
    程序中表明同意該等傳聞證據可作為證據；或於言詞辯論終
    結前未聲明異議，基於尊重當事人對傳聞證據之處分權，及
    證據資料愈豐富，愈有助於真實發見之理念，且強化言詞辯
    論主義，使訴訟程序得以順暢進行，上開傳聞證據亦均具有
    證據能力。本件證人即被害人乙○○、證人葉泉宏警詢之陳
    述、警員製作之現場圖，性質雖屬傳聞證據，且查無符合刑
    事訴訟法第159 條之1 至之4 條之情形，惟上開證據，業經
    本院於審判程序時提示並告以要旨，經檢察官、被告表示意
    見，其等已知上述證據為傳聞證據，然均未於言詞辯論終結
    前對該等證據表示異議，本院審酌上開證據作成之情狀，並
    無違法或不當等情形，認為以之作為本案證據應屬適當，依
    據上開規定，此部分即具證據能力。
二、被告以外之人於偵查中向檢察官所為陳述，除顯有不可信之
    情況者外，得為證據，同法第159 條之1 第2 項定有明文。
    本件證人即被害人乙○○、證人葉泉宏於偵查中之供述，均
    已依法具結，被告亦未釋明上開證述有何顯不可信之情況，
    是上開證人於偵查中之證述，依刑事訴訟法第159 條之1第2
    項之規定，自得為證據。
貳、實體部分：
一、訊據上訴人即被告甲○○固坦承有於事實欄所載時間前往鴻
    旺汽車保養廠2 次，惟矢口否認有何竊盜犯行，辯稱：第一
    次我是去找一個叫尤俊傑的人，因為他欠我錢，但我記錯講
    成劉俊傑，所以第二次才又再去找尤俊傑，我並沒有偷金牌
    云云。
二、經查：
  (一)證人葉泉宏即鴻旺保養廠員工於警、偵訊及原審審理時證稱
    ：「3 月25日12時30分許，被告騎機車來保養廠，我在保養
    廠門口拆一台車，他什麼都沒講就直接走進去，我以為老闆
    娘在裡面，所以沒進去，5 分鐘後他走出來，我問他有什麼
    事，他說要找一個姓劉的人，我說沒這個人，後來傍晚乙○
    ○拜拜時發現神像上的金牌不見，只剩下1 塊小的，她跟我
    說金牌失竊了，我才跟她描述被告中午來保養廠的事」等語
    （見警卷第11-13 頁、偵查卷第11頁、原審卷第36-37 頁）
    。證人即被害人乙○○於警、偵訊及原審審理時證稱：「4
    月9 日中午我本來在廚房做飯，有人打電話進來我就到辦公
    室接聽，這時我看到被告在辦公室門邊走動，我就問他要作
    何事，他回答要找一位姓劉的人，我想到他很像上次失竊時
    技師描述的人，就請他等一下然後回廚房關火並觀察被告的
    舉動，我馬上從廚房出來，看到被告從神桌旁走出來，神態
    緊張，我跟被告說要打電話聯絡師傅比較清楚，他說不用就
    走出去，我來不及打電話，只好跟出去看，被告就騎機車走
    了，我馬上回來檢查，發現神像上金牌不見，那天中午師傅
    都不在，我不敢直接拆穿被告，當天也無其他外人到辦公室
    ，而且我媽媽在辦公室，他如果真要找人，應該問我媽媽才
    對等情」相符（見警卷第6-10頁、偵查卷第12頁、原審卷第
    38-40 頁）。證人葉泉宏、乙○○歷次證述先後一致，並無
    齟齬之處，且渠等與被告甲○○夙無怨隙，衡情當無具結甘
    冒偽證重責設詞誣陷被告之理，是其2 人前開所證，應屬可
    採。
  (二)葉泉宏、乙○○原審審理時分別證稱：保養廠大門距離神像
    約有5 至6 輛自小客車之長度等語，顯見此段距離約有20公
    尺左右。證人葉泉宏於3 月25日中午係在門口修車，已如上
    述，被告如真為尋人，何以不先就近詢問證人葉泉宏，卻長
    驅直入走至保養廠內部？另於4 月9 日中午，證人乙○○之
    母在保養廠辦公室照顧小孩，被告甲○○又何以未開口詢問
    ，反而等到證人乙○○自廚房出來發現後，才由證人乙○○
    予以質問？且證人乙○○告知要打電話詢問他人後，被告甲
    ○○卻表示不用而急於離去？此與其自稱尋人之情有違。衡
    諸常情，被告甲○○如為尋人而至保養廠，應於看見現場之
    人後即予以問及，豈有逕自行走20公尺，至他人保養廠內部
    徘徊之理？其2 次至保養廠均因形跡可疑遭人質問後，才告
    知要尋人，行止不合常理，所辯自難採信。
  (三)被告甲○○雖辯稱尋找欠錢之尤姓師傅云云。然其2 次至該
    保養廠之時間，均為中午休息時間，並非一般上班時間，此
    時受僱員工多已休息外出用餐，留守人力有限，找到人的機
    會甚小，其卻2 次於中午至保養廠，足見其並無尋人真意。
    再者，被告甲○○於檢察官偵查中供稱：「我去保養廠找劉
    俊傑，記成尤俊傑」等語（見偵查卷第5 頁），就找尋之人
    亦與其於原審審理時所述相反，其供詞反覆矛盾，益見被告
    甲○○所辯尋人云云，並無其事，應係掩飾行竊犯行之藉口
    。況被告甲○○2 次至保養廠，該保養廠即2 度失竊神像金
    牌，業如前述，在時間上有極為密切之關連性，益徵被告甲
    ○○所為，甚有可疑。
  (四)本件雖無被告甲○○行竊神像金牌之直接證據，惟按認定犯
    罪事實所憑之證據，並不以直接證據為限，即綜合各種間接
    證據，本於推理作用，為認定犯罪事實之基礎，如無違背一
    般經驗法則，尚非法所不許，此有最高法院27年滬上字第64
    號、44年台上字第702 號判例意旨可資參照。被告甲○○2
    度至該保養廠，均未直接向在場之人表明來意，遲至遭人質
    疑後才以尋人置辯，且證人乙○○欲打電話代為尋人時，被
    告又表示不用逕為離去，況其係於員工休息外出時間尋人，
    種種作為均與尋人不合，再參以被告2 度至保養廠，該保養
    廠即失竊金牌，依此各間接證據，綜合印證，本於推理作用
    ，依經驗法則，足認被告甲○○所辯不實，其有上開行竊犯
    行至明。此外，復有現場圖、現場照片7 幀等附卷可稽，是
    被告甲○○前揭所辯，均屬卸責之詞，不足採信，前開2 次
    竊盜犯行，事證明確，應堪認定。
三、核被告甲○○2 次所為，均係犯刑法第320 條第1 項之普通
    竊盜罪。被告甲○○前於94年間因施用毒品案件，經本院以
    94年度上訴字第1362號判處有期徒刑10月確定；另因竊盜案
    件，經原審法院以94年度易字第476 號判處有期徒刑6 月確
    定，裁定應執行有期徒刑1 年2 月，入監執行後於96年2 月
    14日執行完畢，此有臺灣屏東地方法院檢察署刑案資料查註
    紀錄表及臺灣高等法院被告全國前案紀錄表各1 份在卷可按
    ，其受有期徒刑之執行完畢，5 年以內故意再犯本件有期徒
    刑以上之前開2 罪，皆為累犯，應依刑法第47條第1 項之規
    定均加重其刑。被告所犯上述2 罪，犯意各別，行為互殊，
    應予分開論罪，合併處罰。
四、原審因認被告犯罪事證明確，而適用刑法第320 條第1 項、
    第47條第1 項之規定，審酌被告前有多次施用毒品及竊盜前
    科，素行不佳，年輕力富，不思以己力賺取生活所需，竟任
    意竊取他人財物，所為誠不可取，犯後未見悔意，惟所竊財
    物價值非鉅，並兼衡學歷高職畢業、家庭經濟小康等一切情
    狀，各量處有期徒刑5 月，並依刑法第51條第5 款之規定定
    其應執行刑為有期徒刑8 月。經核原判決認事用法並無違誤
    ，量刑亦稱允當。被告甲○○上訴意旨雖以原判決所為事實
    認定均係基於推測、擬制，採證違反證據法則等語，指摘原
    判決不當。惟如前所述，原判決係綜合各種間接證據，本於
    推理作用，而認定被告甲○○之犯罪事實，且無違背一般經
    驗法則，依最高法院27年滬上字第64號、44年台上字第702
    號判例意旨並非法所不許，是被告甲○○仍執前詞，指摘原
    判決不當，為無理由，應予駁回。
據上論斷，應依刑事訴訟法第368條，判決如主文。
本案經檢察官李門騫到庭執行職務。
中    華    民    國    98    年    3     月    11    日
                  刑事第四庭    審判長法  官  蕭權閔
                                      法  官  陳吉雄
                                      法  官  李嘉興
以上正本證明與原本無異。
不得上訴。
中    華    民    國    98    年    3     月    11    日
                                      書記官  郭榮芳
附錄本判決論罪科刑法條：
刑法第320條第1項：
意圖為自己或第三人不法之所有，而竊取他人之動產者，為竊盜
罪，處5 年以下有期徒刑、拘役或5 百元以下罰金。


司法院資訊處製作；財團法人民間司法改革基金會備份。
